【裁判字號】    95,交易,549
【裁判日期】    951103
【裁判案由】    業務過失傷害
【裁判全文】
臺灣士林地方法院刑事判決             95年度交易字第549號
公  訴  人  臺灣士林地方法院檢察署檢察官
被      告  甲○○
上列被告因公共危險等案件，經檢察官提起公訴（94年度偵字第
11070 號），被告經訊問後，就本案被訴事實為有罪之陳述，本
院合議庭裁定改由受命法官獨任依簡式審判程序審理，並判決如
下：
    主  文
甲○○駕駛動力交通工具肇事，致人受傷而逃逸，處有期徒刑陸
月，如易科罰金，以銀元佰元即新臺幣玖佰元折算壹日，緩刑
年。
被訴業務過失傷害部分公訴不受理。
    事  實
一、甲○○係計程車司機，為從事駕駛業務之人，於民國94年4
    月15日上午8 時許，駕駛車號3D-845號營業小客車，沿臺北
    市○○區○○街由南往北方向行駛，行經大同街209 號前時
    ，本應注意汽機車駕駛人行近行人穿越道前，應減速慢行，
    遇有行人穿越時，無論有無交通警察指揮或號誌指示，均應
    暫停讓行人先行通過，且應注意車前狀況並隨時採取必要措
    施，而依當時係日間、天氣晴、視距良好等情形觀之，並無
    不能注意之情事，竟疏未注意，適有夏豔秋徒步沿大同街行
    人穿越道由東往西方向欲穿越大同街，行經上址行人穿越道
    時，甲○○疏未注意而貿然前行，該車右前輪不慎碾壓夏豔
    秋左腳，致使夏豔秋受有左腳第2 、3 、4 蹠骨骨折之傷害
    （業務過失傷害部分業經撤回告訴）。甲○○駕駛動力交通
    工具致人受傷，未採取救護及其他必要措施並向警察機關報
    告，即逕自駕車駛離逃逸，嗣經夏豔秋呼喊被撞，並向前追
    趕將甲○○所駕駛之營業小客車攔下，甲○○始停車並將夏
    豔秋載往醫院救治。
二、案經夏豔秋訴由臺灣士林地方法院檢察署檢察官偵查起訴。
    理  由
壹、有罪部分
一、上揭事實，業據被告甲○○於本院準備程序及審理時坦承不
    諱，核與告訴人乙○○指訴之內容及證人蔡美珠證述之情節
    相符，復有道路交通事故現場圖、行政院國軍退除役官兵輔
    導委員會臺北榮民總醫院94年4 月18日住字第69078 號診斷
    證明書、道路交通事故調查報告表(一)、(二)、臺北市政府警察
    局北投分局交通分隊交通事故談話紀錄表、臺北市政府警察
    局北投分局交通分隊道路交通事故補充資料表、臺北市車輛
    行車事故鑑定委員會95年5 月16日鑑定意見書1 件等在卷可
    稽，足認被告自白與事實相符，堪可採信。本件事證已臻明
    確，被告犯行洵堪認定，應依法論科。
二、核被告所為，係犯刑法第185 條之4 肇事逃逸罪。爰審酌被
    告明知車禍肇事，應有傷者亟待救援協助，竟未下車施以援
    手，反逕自駕車離去，置他人生命於不顧，惡性非輕，惟其
    業與告訴人達成民事和解，賠償其損害，態度尚稱良好等一
    切情狀，及其犯罪之動機、目的、手段、生活狀況、素行、
    智識程度等一切情狀，量處如主文所示之刑。又被告行為時
    之舊刑法第41條第1 項前段規定：「犯最重本刑為5 年以下
    有期徒刑以下之刑之罪，而受6 個月以下有期徒刑或拘役之
    宣告，因身體、教育、職業、家庭之關係或其他正當事由，
    執行顯有困難者，得以1 元以上3 元以下折算一日，易科罰
    金。」，上開易科罰金折算標準，並依被告行為時之修正前
    罰金罰鍰提高標準條例第2 條前段（現已刪除）規定，就其
    原定數額提高為100 倍折算1 日，則被告行為時之易科罰金
    折算標準，應以銀元100 元以上300 元以下折算1 日，經折
    算為新臺幣後，應以新臺幣300 元以上900 元以下折算1 日
    ；惟被告行為後之新刑法第41條第1 項前段則規定：「犯最
    重本刑為5 年以下有期徒刑以下之刑之罪，而受6 個月以下
    有期徒刑或拘役之宣告者，得以新臺幣1 千元、2 千元或3
    千元折算一日，易科罰金。」，比較修正前後之易科罰金折
    算標準，應以修正前之規定，較有利於被告，依修正後刑法
    第2 條第1 項前段之規定，自應適用修正前刑法第41條第1
    項前段規定，諭知易科罰金之折算標準。另查，被告前未曾
    因故意犯罪受有期徒刑以上刑之宣告，本院參酌被告肇事後
    因一時慌亂，未即時下車處理，然其於本院審理時已坦承所
    有犯行，並與被害人達成和解，經本次罪刑之宣告後，應能
    知所警惕，而無再犯之虞，本院因認對其所宣告之刑以暫不
    執行為適當，爰併諭知緩刑3 年，以啟自新。又刑法第74條
    有關緩刑宣告之規定，雖於94年2 月2 日總統令修正公布，
    並於95年7 月1 日施行，然因緩刑之條件並非針對行為而設
    ，而係著重「裁判時」是否合於緩刑之要件，自應直接適用
    修正後刑法第74條之規定（最高法院95年第8 次刑事庭會議
    決議參照），而無需與其他與罪刑有關之修正條文綜合比較
    ，附此敘明。
貳、公訴不受理部分
一、公訴意旨略以：甲○○係計程車司機，為從事駕駛業務之人
    ，於94年4 月15日上午8 時許，駕駛車號3D-845號營業小客
    車，沿臺北市○○區○○街由南往北方向行駛，行經大同街
    209 號前時，本應注意汽機車駕駛人行近行人穿越道前，應
    減速慢行，遇有行人穿越時，無論有無交通警察指揮或號誌
    指示，均應暫停讓行人先行通過，且應注意車前狀況並隨時
    採取必要措施，而依當時係日間、天氣晴、視距良好等情形
    觀之，並無任何足令甲○○不能注意之情事，其應注意並能
    注意而疏未注意，適有夏豔秋徒步沿大同街行人穿越道由東
    往西方向欲穿越大同街而走來，行經上址行人穿越道時，甲
    ○○疏未注意竟貿然前行，該車右前輪不慎碾壓夏豔秋左腳
    ，致使夏豔秋受有左腳第2 、3 、4 蹠骨骨折之傷害，因認
    被告涉有刑法第284 條第2 項前段之業務過失傷害罪嫌。
二、按告訴乃論之罪，告訴人於第一審辯論終結前得撤回其告訴
    ，又告訴經撤回者，應諭知不受理之判決，並得不經言詞辯
    論為之，刑事訴訟法第238 條第1 項、第303 條第3 款、第
    307 條分別定有明文。
三、查本件告訴人乙○○告訴被告甲○○業務過失傷害案件，公
    訴意旨認被告係犯刑法第284 條第2 項前段之業務過失傷害
    罪嫌，依同法第287 條前段之規定，須告訴乃論。茲據告訴
    人乙○○與被告於臺北市北投區調解委員會達成和解並撤回
    本件告訴，有95年刑調字第0188號調解筆錄及撤回告訴狀各
    1 紙在卷可按，爰不經言詞辯論，逕為諭知不受理之判決。
參、據上論斷，應依刑事訴訟法第273 條之1 第1 項、第299 條
    第1 項前段、第303 條第3 款、第307 條，修正後刑法第2
    條第1 項前段、第185 條之4 、修正前刑法第41條第1 項前
    段、修正後刑法第74條第1 項第1 款，修正前罰金罰鍰提高
    標準條例第2 條，現行法規所定貨幣單位折算新臺幣條例第
    2 條，判決如主文。
肆、如不服本判決，應於判決送達後10日內，向本院提出上訴狀
    。
伍、本案經檢察官陳銘鋒到庭執行職務。
中    華    民    國    95    年    11    月    3     日
                  刑事第四庭法  官  馬傲霜
以上正本證明與原本無異。
如不服本判決，應於判決送達後10日內，向本院提出上訴狀。
                            書記官  陳玉瓊
中    華    民    國    95    年    11    月    3     日
附錄本件論罪科刑所犯法條：
刑法第185條之4
  駕駛動力交通工具肇事，致人死傷而逃逸者，處6 月以上5 年
  以下有期徒刑。


司法院資訊處製作；財團法人民間司法改革基金會備份。
